【裁判字號】    92,台非,245
【裁判日期】    920710
【裁判案由】    偽造文書
【裁判全文】
最高法院刑事判決                                九十二年度台非字第二四五號
    上  訴  人  最高法院檢察署檢察總長
    被      告  乙○○○
                甲 ○ ○
右上訴人因被告等偽造文書案件，對於台灣高等法院中華民國九十年十月十二日第二
審確定判決（八十九年度重上更(六)字第三０九號，起訴案號：台灣新竹地方法院檢察
署七十八年度偵字第五八一一號、七十九年度偵字第一五五四號），認為部分違法，
提起非常上訴，本院判決如左：
    主  文
原判決關於乙○○○、甲○○諭知易科罰金折算標準部分撤銷。
乙○○○因犯共同連續行使偽造私文書罪，所處有期徒刑壹年，減為有期徒刑陸月，
如易科罰金，以拾元折算壹日。
甲○○因犯共同行使偽造私文書罪，所處有期徒刑捌月，減為有期徒刑肆月，如易科
罰金，以拾元折算壹日。
    理  由
非常上訴理由稱：「一、按判決不適用法則或適用不當者，為違背法令，刑事訴訟法
第三百七十八條定有明文。又行為後法律有變更者，適用裁判時之法律，但裁判前之
法律有利於行為人者，適用最有利於行為人之法律，刑法第二條第一項亦有明定。本
件依原判決認定被告乙○○○、甲○○於民國七十七、七十八年間，共同連續行使偽
造私文書或共同行使偽造私文書，足以生損害於公眾及他人，而分別判處被告有期徒
刑六月及四月，如易科罰金，以佰元折算壹日。然查有期徒刑如易科罰金，以一元
以上三元以下折算一日，刑法第四十一條定有明文。又被告等行為時之罰金罰鍰提高
標準條例第二條第一項前段，原係規定：依刑法第四十一條易科罰金者，就其原定數
額提高為十倍折算一日（即以十元、二十元或三十元折算一日）。惟被告行為後該條
例第二條已於八十二年二月五日修正公布，同年月七日生效，其中第二條第一項前段
修正為：依刑法第四十一條易科罰金者，就其原定數額提高為一百倍折算一日（即以
一百元、二百元或三百元折算一日）。被告行為後，法律有變更者，依刑法第二條第
一項但書規定，應適用最有利於行為人之法律，亦即應適用行為時之罰金罰鍰提高標
準條例第二條第一項前段，諭知易科罰金之折算標準（即以三十元折算一日）。乃原
判決竟適用裁判時之罰金罰鍰提高標準條例第二條，諭知有期徒刑如易科罰金，以三
百元折算一日，即有判決不適用法則及適用不當之違法。二、案經確定，且於被告不
利，爰依刑事訴訟法第四百四十一條、第四百四十三條提起非常上訴，以資糾正」等
語。
本院按判決不適用法則或適用不當者，為違背法令，刑事訴訟法第三百七十八條定有
明文。又行為後法律有變更者，適用裁判時之法律，但裁判前之法律有利於行為人者
，適用最有利於行為人之法律，亦為刑法第二條第一項所明定。本件依原判決認定之
事實，被告乙○○○、甲○○行使偽造私文書之犯罪時間係在民國七十七及七十八年
間。原判決以其等行為係在七十九年十月三十一日以前，合於中華民國八十年罪犯減
刑條例規定，乃依法均減其宣告刑，並認應適用九十年一月十日修正公布之刑法第四
十一條規定有利於被告等二人，而分別諭知易科罰金之折算標準，固非無見。然罰金
罰鍰提高標準條例第二條已於被告等行為後之八十二年二月五日修正為「依刑法第四
十一條易科罰金或第四十二條第二項易服勞役者，均就其原定數額提高為一百倍折算
一日」，而該條例修正前第二條第一項前段規定易科罰金或易服勞役之折算標準，則
均就原定數額提高為十倍，即以三十元折算一日，兩相比較，關於易科罰金之折算標
準，自應適用上開八十二年二月五日修正前有利於被告等之規定，始為適法。原判決
對此疏未為比較適用，仍依修正後罰金罰鍰提高標準條例第二條規定，就被告等二人
所處有期徒刑及減刑後之六月及四月，分別諭知以三百元折算一日，即有判決不適用
法則之違背法令。非常上訴意旨執以指摘，洵有理由。案經確定，且於被告等不利，
爰由本院將原判決關於被告二人諭知易科罰金折算標準部分撤銷，另為適法之諭知，
以資救濟。
據上論結，應依刑事訴訟法第四百四十七條第一項第一款但書，刑法第二條第一項但
書、第四十一條第一項，八十二年二月五日修正前罰金罰鍰提高標準條例第二條第一
項前段，判決如主文。
中      華      民      國    九十二    年      七      月      十      日
                              最高法院刑事第十二庭
                                  審判長法官  張  淳  淙
                                        法官  謝  俊  雄
                                        法官  蘇  振  堂
                                        法官  張  春  福
                                        法官  呂  丹  玉
      右正本證明與原本無異
                                              書  記  官
中      華      民      國    九十二    年      七      月     十六     日
                                                                        Ｒ


司法院資訊處製作；財團法人民間司法改革基金會備份。
